【裁判字號】    98,裁,2498
【裁判日期】    981022
【裁判案由】    商標註冊
【裁判全文】
最  高  行  政  法  院  裁  定
                                      98年度裁字第2498號
上  訴  人  開曼群島商阿理巴巴集團控股有限公司
代  表  人  堤摩西．亞歷山大．史坦納
訴訟代理人  林志剛  律師
            楊憲祖  律師
            黃闡億  律師
被 上訴 人  經濟部智慧財產局
代  表  人  甲○○
上列當事人間商標註冊事件，上訴人對於中華民國98年7月23日
智慧財產法院98年度行商訴字第68號判決，提起上訴，本院裁定
如下：
    主  文
上訴駁回。
上訴審訴訟費用由上訴人負擔。
    理  由
一、按智慧財產案件審理法未規定者，分別依民事、刑事或行政
    訴訟程序應適用之法律，又對於智慧財產法院之裁判（行政
    訴訟部分），除法律別有規定外，得上訴或抗告於終審行政
    法院，智慧財產案件審理法第1條及第32條分別定有明文。
    而對於高等行政法院判決之上訴，非以其違背法令為理由，
    不得為之，行政訴訟法第242條定有明文。依同法第243條第
    1項規定，判決不適用法規或適用不當者，為違背法令；依
    同法第243條第2項規定，判決有該條項所列各款情形之一者
    ，為當然違背法令。又提起上訴，應以上訴狀表明上訴理由
    並應添具關於上訴理由之必要證據，復為同法第244條第1項
    第4款及第2項所明定。是當事人提起上訴，如以原判決有不
    適用法規或適用不當為理由時，其上訴狀應有具體之指摘，
    並揭示該法規之條項或其內容；如以原判決有行政訴訟法第
    243條第2項所列各款情形為理由時，其上訴狀應揭示合於該
    條款之事實。上訴狀或理由書如未依上述方法表明，或其所
    表明者顯與上開法條規定之違背法令情形不相合時，即難認
    為已合法表明上訴理由，其上訴自非合法。
二、上訴人之前身開曼群島商‧阿里巴巴公司前於民國（下同）
    96年4月4日以「阿里軟件Alisoft.com﹠Logo」商標，指定
    使用於商標法施行細則第13條所定商品及服務分類表第9、
    35、36、38、39、41、42類之太陽眼鏡、廣告、保險、電信
    傳輸、汽車貨運、教育、化學分析、電腦硬體等商品或服務
    ，向被上訴人申請註冊，並以96年3月13日申請之香港第000
    000000號商標案主張優先權，經被上訴人列為申請案號第00
    000000號商標審查。嗣阿里巴巴公司於97年9月12日申請將
    該商標分割為2件商標，其中本件申請案號第00000000號「
    阿里軟件Alisof t.com﹠Lo go」商標（圖樣中「軟件」及
    「.com」聲明不專用）（下稱系爭商標），指定使用於前揭
    商品及服務分類表第9類中之「聲音或影像記錄或複製用器
    具；磁性資料載體，記錄磁碟；資料處理設備及電腦；照相
    機背帶；照相機；照相機定時自拍器；‧‧‧；利用光學原
    理攝影機；攝影機；攝錄放影機；數位相機；顯像器材；液
    晶投影機；電視攝錄放影機；電腦軟體（已錄製）；電腦硬
    體；影印機（光電、靜電、熱）；‧‧‧；網路通訊設備；
    電子學習機；電池；動畫片；電腦軟體，從網際網路下載之
    軟體；光碟；從網際網路下載之數位音樂；電信設備；滑鼠
    墊；行動電話電池」商品，阿里巴巴公司復於97年11月4日
    向被上訴人申請變更其申請人名稱為上訴人開曼群島商．阿
    里巴巴集團控股有限公司。經被上訴人審查，認本件商標聲
    明不專用部分係屬「說明性」或「不具識別性」之文字者，
    應有商標法第19條規定適用。惟本件系爭商標與據以核駁註
    冊第0000000號「PC Partner及圖」商標（下稱據以核駁商
    標）構成近似，復均指定使用於電腦軟、硬體等同一或類似
    商品，有致相關消費者混淆誤認之虞，應不准註冊，以97年
    11月21日商標核駁第311248號審定書為核駁之處分。上訴人
    不服，循序提起行政訴訟，經原審法院判決駁回後，提起本
    件上訴。
三、上訴意旨雖主張：(一)查系爭商標係由中文「阿里軟件」、英
    文「Alisoft.com」及「圖形」聯合所組成，其中文部份所
    占之比例最大，予人之印象亦最深刻，其次是英文部份，而
    圖形只占整體圖樣之小部分，並非商標主要部份。然據以核
    駁之註冊第0000000號「PC Partner及圖」商標，則由外文
    「PC Partner」及圖形所組成。二商標固均含有4個方形交
    疊組合而成之圖形，惟系爭商標除有予人印象最深刻之中文
    「阿里軟件」足資辨識外，其英文部份Alisoft.com（有「
    阿里軟體網站」之意）與PC Partner（有「個人電腦伙伴」
    之意）之外觀、涵義及讀音亦截然不同，二者商標圖樣整體
    與消費者之寓目印象完全不同，以具有普通知識經驗之消費
    者，於購買時施以普通之注意，應足可辨識而不會有所混淆
    而誤認。今原判決僅以二商標均有以4個交叉重疊的4方形圖
    形，即遽認二商標近似，顯屬只見樹而不見林，忽略了二商
    標予人整體印象並不相同的事實，顯係違背了「混淆誤認之
    虞審查基準」的規定，應有判決不適用法規或適用不當的違
    法。(二)系爭商標與據以核駁商標指定使用之商品為高科技、
    專業性之電腦、電子、影音、通訊等相關產品，產品性質之
    不同會影響消費者購買時之注意程度。一般而言，普通日常
    之消費品，消費者購買時之注意程度較低，而高科技、專業
    性產品或高單價之商品，消費者購買時會施以較高之注意，
    對商標間之差異亦較能區辨，因而判斷商標近似的標準亦較
    一般日常用品之消費者為高。在本案二造商標之中文有無、
    英文完全不同，且消費者購買時會施以較高注意力之情況下
    ，僅非主要部分且識別性不高之圖形近似，實不足以認定二
    商標近似，亦不足以推定會造成消費者混淆誤認。且上訴人
    為全球著名之電子商務公司，本件系爭商標為其著名商標及
    主商標「阿里巴巴ALIBABA」之系列商標，可讓相關消費者
    一眼望之即聯想到上訴人，並進而意會到系爭商標所表彰之
    商品是上訴人所提供之軟體，具有明顯表彰商品來源之功能
    ，不致與據以核駁商標有混淆誤認之虞。況系爭商標與據以
    核駁商標已於香港及歐盟併存註冊，可見二造商標並未被認
    為是近似商標。尤值得一提的是，上訴人之歐盟註冊商標僅
    為外文及圖形，未含中文「阿里軟件」，在這種情況下，二
    商標仍不被認定為近似商標，值得參考等語，為其論據。惟
    本院經核原判決已針對系爭商標與據以核駁商標是否構成近
    似，並有致相關消費者混淆誤認之虞等爭點，詳述其得心證
    之理由，上訴理由仍執與起訴意旨略同且經原審不採之陳詞
    及歧異見解，就原審取捨證據、認定事實及適用法律之職權
    行使，泛言其不適用法令及違背法令，而未具體表明合於不
    適用法規、適用法規不當、或行政訴訟法第243條第2項所列
    各款之情形，難認對原判決之如何違背法令已有具體之指摘
    。依首開規定及說明，應認其上訴為不合法。
四、據上論結，本件上訴為不合法。依行政訴訟法第249條第1項
    前段、第104條、民事訴訟法第95條、第78條，裁定如主文
    。
中    華    民    國    98    年    10    月    22    日
                    最高行政法院第三庭
                        審判長法官  高  啟  燦
                              法官  林  文  舟
                              法官  楊  惠  欽
                              法官  黃  合  文
                              法官  王  碧  芳
以  上  正  本  證  明  與  原  本  無  異
中    華    民    國    98    年    10    月    26    日
                              書記官  邱  彰  德


司法院資訊處製作；財團法人民間司法改革基金會備份。
